臺灣花蓮地方法院民事判決
109年度訴字第238號
原        告  蔡秀宜
              林榮秀

共        同
訴訟 代理 人  湯文章律師
被        告  陳建宏
訴訟 代理 人  劉靜如
被        告  戴鍾仁  住花蓮縣○○鄉○○○街000巷00弄0                          號
              吳進仲  住花蓮縣○○鄉○○○街000巷00弄00                          號
被        告  駱麗麗  住花蓮縣○○鄉○○○街000巷00弄0號兼訴
訟代理人  廖尉辰  住花蓮縣○○鄉○○○街000巷00弄0號
上列當事人間請求拆屋還地等事件，本院於民國110年11月11日
言詞辯論終結，判決如下：
    主  文
被告陳建宏應以新臺幣299,475元之價額，向原告購買原告所有
坐落花蓮縣○○鄉○○段000000地號土地如附圖所示A部分面積9平方
公尺之土地；原告於被告付清上開價金之同時，應將前開土地所
有權移轉登記予被告陳建宏。
被告駱麗麗應以新臺幣99,825元之價額，向原告購買原告所有坐
落花蓮縣○○鄉○○段000000地號土地如附圖所示B部分面積3平方公
尺之土地；原告於被告付清上開價金之同時，應將前開土地所有
權移轉登記予被告駱麗麗。
被告廖尉辰應以新臺幣99,825元之價額，向原告購買原告所有坐
落花蓮縣○○鄉○○段000000地號土地如附圖所示C部分面積3平方公
尺之土地；原告於被告付清上開價金之同時，應將前開土地所有
權移轉登記予被告廖尉辰。
被告戴鍾仁應以新臺幣99,825元之價額，向原告購買原告所有坐
落花蓮縣○○鄉○○段000000地號土地如附圖所示D部分面積3平方公
尺之土地；原告於被告付清上開價金之同時，應將前開土地所有
權移轉登記予被告戴鍾仁。
被告吳進仲應以新臺幣99,825元之價額，向原告購買原告所有坐
落花蓮縣○○鄉○○段000000地號土地如附圖所示E部分面積3平方公
尺之土地；原告於被告付清上開價金之同時，應將前開土地所有
權移轉登記予被告吳進仲。
訴訟費用由原告負擔二分之一，餘由被告負擔。
原告假執行之聲請駁回。 
    事實及理由
一、原告主張：坐落花蓮縣○○鄉○○段000000地號土地為伊二人所
    公同共有。被告陳建宏所有門牌號碼花蓮縣○○鄉○○○街000巷
    00號房屋、被告駱麗麗所有門牌號碼花蓮縣○○鄉○○○街000巷
    00弄0號房屋、被告廖尉辰所有花蓮縣○○鄉○○○街000巷00弄0
    號房屋、被告戴鍾仁所有門牌號碼花蓮縣○○鄉○○○街000巷00
    弄0號房屋、及被告吳進仲所有門牌號碼花蓮縣○○鄉○○○街00
    0巷00 弄00號房屋，分別占用系爭土地如附圖所示編號A部
    分面積9平方公尺、編號B部分面積3平方公尺、編號C部分面
    積3平方公尺、編號D部分面積3平方公尺、編號E部分面積3
    平方公尺(上開占用部分，以下合稱系爭土地)，均無正當權
    源，核屬無權占用，爰依民法第796條規定請求被告等人以
    每坪11萬元之相當價額購買。並聲明：如主文所示。
二、被告則均以：同意以每坪11萬元之代價購買上開占用之土地
    。
三、本院得心證之理由：
    按土地所有人建築房屋非因故意或重大過失逾越地界者，鄰
    地所有人如知其越界而不即提出異議，不得請求移去或變更
    其房屋。但土地所有人對於鄰地因此所受之損害，應支付償
    金。前項情形，鄰地所有人得請求土地所有人，以相當之價
    額購買越界部分之土地及因此形成之畸零地，其價額由當事
    人協議定之；不能協議者，得請求法院以判決定之，民法第
    796條定有明文。原告主張被告無權占有系爭土地，請求被
    告應分別以上述價額購買系爭土地，為被告所不爭執，是本
    件應審酌原告請求之價額是否相當。經查，系爭土地雖鄰近
    花蓮慈惠總堂及交通大動脈中央路，生活機能良好，離花蓮
    火車站約2.3公里、吉安火車站約1.7公里，惟位於吉安鄉慈
    惠四街236巷內，週遭土地多規劃為住宅區及宗教專用區，
    原告以每坪11萬元做為系爭土地請求價購之金額，為被告所
    不爭執，本院亦認為合理且相當，是原告主張於被告分別給
    付如主文所示相當於系爭土地之價額後，願將系爭土地分別
    辦理所有權移轉登記予被告，核屬有據，應予准許。
四、按命債務人為一定之意思表示之判決確定或其他與確定判決
    有同一效力之執行名義成立者，視為自其確定或成立時，債
    務人已為意思表示，強制執行法第130條第1項定有明文。查
    原告固就陳明願供擔保，聲請宣告假執行；然原告請求被告
    以相當之價額購買系爭土地，係命被告為一定買受之意思表
    示，依上開規定，於判決確定時始得視為已為意思表示，因
    此，自不得以宣告假執行之方式，使其意思表示之效力提前
    發生，是原告此部分假執行之聲請，顯於法不合，應予駁回
    。
五、本件事證已臻明確，兩造其餘攻擊防禦方法及舉證，核與判
    決結果無影響，爰不予一一論述，併此敘明。 　　
六、訴訟費用負擔之依據：兩造已陳明願均分訴訟費用（本院卷
    第320頁），爰依民事訴訟法第81條第2款規定，命由原告負
    擔二分之一，餘由被告負擔。
中　　華　　民　　國　　110 　年　　11　　月　　19　　日
                  民事第二庭  法　官  李可文
以上正本係照原本作成。
如不服本判決，應於送達後20日內，向本院提出上訴狀並表明上
訴理由，如於本判決宣示後送達前提起上訴者，應於判決送達後
20日內補提上訴理由書(須附繕本)。
如委任律師提起上訴者，應一併繳納上訴審裁判費。
中　　華　　民　　國　　110 　年　　11　　月　　19　　日
                              書記官  陳雅君